【裁判字號】    98,交聲,1869
【裁判日期】    980810
【裁判案由】    聲明異議
【裁判全文】
臺灣高雄地方法院交通事件裁定    98年度交聲字第1869號
原處分機關  高雄市政府交通局
受處分人即
異  議  人  甲○○○
上列受處分人因違反道路交通管理處罰條例案件，對於高雄市政
府交通局民國98年6 月11日所為之處分（原處分：高市交裁字第
裁32-BD0000000號），聲明異議，本院裁定如下：
    主  文
異議駁回。
    理  由
一、聲明異議意旨略以：受處分人即異議人甲○○○並未收到本
    件違反道路交通管理事件舉發通知單，而原處分機關送達之
    裁決書亦無附舉證照片，所為之異議人所有之車號XKU-565
    機車於民國97年7 月16日下午3 時44分行經有燈光號誌管制
    之交岔路口即高雄市○○○路金屬研發中心前之路口闖紅燈
    之裁罰應有違誤，爰聲明異議。
二、按汽車駕駛人，行經有燈光號誌管制之交岔路口闖紅燈者，
    處新臺幣1800元以上5400元以下罰鍰，並記違規點數3 點，
    道路交通管理處罰條例第53條第1 項及第63條第1 項第3 款
    分別定有明文。又按汽車駕駛人之行為有經以科學儀器取得
    證據資料證明其行為違規者，當場不能或不宜攔截製單舉發
    者，得逕行舉發；逕行舉發，應記明車輛牌照號碼、車型等
    可資辨明之資料，以汽車所有人為被通知人製單舉發。逕行
    舉發，應記明車輛牌照號碼、車型等可資辨明之資料，以汽
    車所有人為被通知人製單舉發，同法第7 條之2 第1 項第7
    款、第4 項亦有明文。另按本條例之處罰，受舉發違反道路
    交通管理事件之受處罰人，認為受舉發之違規行為應歸責他
    人者，應於舉發違反道路交通管理事件通知單應到案日期前
    ，檢附相關證據及應歸責人相關證明文件，向處罰機關告知
    應歸責人，處罰機關應即另行通知應歸責人到案依法處理。
    逾期未依規定辦理者，仍依本條例各該違反條款規定處罰，
    同法第85條第1 項同有明文。
三、經查：
  (一)異議人所有之上開機車，於上開時間，行經設有燈光號誌管
    制設施之上開交岔路口闖紅燈乙情，經本院調閱採證照片供
    異議人辯認，異議人未再爭執，僅表示確實未收到舉發通知
    單，希望能降低罰款等語，有採證照片及訊問筆錄在卷可查
    。
  (二)查本件違規行為係經以科學儀器取得即自動照相設備所拍攝
    之照片為證據資料證明其行為違規，當場不能攔截製單舉發
    ，而逕行舉發，依上開規定應以汽車所有人即異議人為被通
    知人製單舉發，並無違誤。
  (三)按依道路交通案件處理辦法第2 條規定，該辦法所稱之交通
    案件為「一、違反道路交通管理處罰條例經公路主管機關或
    警察機關或其聯合設置之裁決機關處罰後，聲明異議之案件
    。二、道路交通刑事案件。」而依道路交通管理處罰條例第
    89條前段規定「法院受理有關交通事件，準用刑事訴訟法之
    規定。」另依違反道路交通管理事件統一裁罰基準及處理細
    則第5 條規定「處理違反道路交通管理事件，有關文書送達
    之程序，依行政程序法之規定。」先予敘明。而駕駛人因交
    通違規事件，經監理站依道路交通管理處罰條例裁處罰鍰之
    裁決書，其性質係屬於處理違反「道路交通管理」事件之行
    政文書，尚未達法院依道路交通案件處理辦法第2 條第1 款
    所稱之「聲明異議之案件」之交通案件之程度，自不適用道
    路交通管理處罰條例第89條前段所指之法院受理「交通事件
    」準用刑事訴訟法之規定；從而，有關裁決書送達之程序，
    自應依違反道路交通管理事件統一裁罰基準及處理細則第5
    條之規定，即適用行政程序法有關文書送達之規定。而行政
    程序法第74條第1 項規定「送達，不能依前二條規定為之者
    ，得將文書寄存送達地之地方自治或警察機關，並作送達通
    知書兩份，一份黏貼於應受送達人住居所、事務所、營業所
    或其就業處所門首，另一份交由鄰居轉交或置於該送達處所
    信箱或其他適當位置，以為送達。」亦即依行政程序法第74
    條第1 項規定所為之寄存送達，並未準用民事訴訟法第138
    條第2 項規定，自應於寄存送達當日即生送達之效力（臺灣
    高等法院暨所屬法院97年法律座談會刑事類提案第42號研討
    結果參照）。經查高雄市政府警察局交通警察大隊於97年8
    月14日將舉發通知單送達異議人之戶籍地高雄市三民區○○
    ○路36巷27號，因未會晤本人亦無受領文書之同居人、受雇
    人或應受送達處所接受郵件人員，已於同日將舉發通知單寄
    存於郵局，有該大隊送達證書在卷可參（本院卷第12頁），
    依上開說明應於寄存送達當日即97年8 月14日即生送達效力
    ，異議人表示未曾前往領取上開舉發通知單，惟不影響前因
    寄存送達而生之送達效力。
  (四)上開舉發通知單既因寄存送達而生之送達效力，且異議人未
    於舉發通知單上所載應到案日期前，檢附相關證據及應歸責
    人相關證明文件，向處罰機關告知應歸責人，則原處分機關
    以車輛所有人即異議人為受處分人，亦屬合法。
  (五)原處分機關依違反道路交通管理處罰條例第53條第1 項、違
    反道路交通管理事件統一裁罰基準及處理細則第43、44、67
    條及違反道路交通管理事件統一裁罰基準表等規定，裁處受
    處分人罰鍰4500元等情，並無違誤。受處分人希求降低罰鍰
    ，指摘原處分不當，為無理由，應予駁回。
  (六)本件依採證照片違規行為人應係屬男性，而非異議人，惟本
    件依前揭規定逕行舉發，係以車輛所有人即異議人為受處分
    人，應無庸另為記違規點數之裁罰，附此敘明。
據上論斷，應依道路交通案件處理辦法第19條，裁定如主文。
中    華    民    國    98    年    8     月    10    日
                     交通法庭  法  官  施介元
以上正本證明與原本無異。
如不服本裁定，應於收受送達後5 日內向本院提出抗告狀。
中    華    民    國    98    年    8     月    10    日
                               書記官  葉玉芬


司法院資訊處製作；財團法人民間司法改革基金會備份。
